【裁判字號】    97,附民,37
【裁判日期】    970325
【裁判案由】    強盜等
【裁判全文】
臺灣高等法院刑事附帶民事訴訟判決      97年度附民字第37號
原      告  丁○○
被      告  甲○○
            乙○○
            丙○○
上列被告因妨害自由等案件（97年度上訴字第710號），原告提
起附帶民事訴訟，請求損害賠償，本院判決如下：
   主  文
被告應連帶給付原告新臺幣陸萬元及自民國九十七年三月四日起
至清償日止，按年息百分之五計算之利息。
原告其餘之訴與假執行之聲請均駁回。
   事  實
壹、原告方面：
一、聲明：
(一)、被告三人應連帶賠償原告新台幣柒萬柒仟元及自民國（下同
    ）95年12月6日起至清償日止，按年息百分之五計算之利息
    。
(二)、被告三人應連帶將萬寶龍（EPOSD）手錶一支（價值新台幣
    伍萬元）、玉佩一條（價值新台幣萬元）筆記型電腦一台
    （價值新台幣萬柒仟元）、水晶飾品一批返還予原告，如
    上揭物品已毀損並應以等值現金償還其價額。
(三)、被告甲○○應返還原告新台幣壹拾柒萬元及自本起訴狀繕本
    送達翌日起至清償日止，按年息百分之五計算之利息。
(四)、訴訟費用由被告負擔。
(五)、原告願供擔保請准宣告假執行。
二、陳述：
(一)、均引用臺灣臺北地方法院檢察署檢察官96年度偵字第5023號
    起訴書之犯罪事實所載。
(二)、請求權基礎：係依民法第184條第1項前段、後段及第185條
    之共同侵權行為法則規定請求。
(三)、請求賠償之範圍：１、被告三人強盜原告之金錢及物品自應
    加計利息賠償或返還予原告。２、另原告於95年間曾代被告
    甲○○支出壹拾柒萬元，以購買車號391l-PN號自用小客車
    ，因系爭自用小客車已遭被告甲○○變賣求現，故一併請求
    返還代墊費用。
貳、被告方面：
一、聲明：原告之訴及假執行之聲請均駁回。
二、陳述：否認原告所指之侵權行為事實。理由引用刑事判決書
    所載其否認犯罪事實之理由。
   理  由
一、本件被告三人犯有妨害自由等罪事實，業經本院97年上訴字
    第701號認定在案，依刑事訴訟法第500條前段之規定，本附
    帶民事訴訟之判決應以該刑事判決認定之事實為據，是原告
    主張被告對其有侵權行為之事實，堪以認定。
二、按因故意或過失，不法侵害他人之權利者，負損害賠償責任
    ，民法第184條第1項定有明文。又「數人共同不法侵害他人
    之權利者，連帶負損害賠償責任﹔不能知其中孰為加害人者
    ，亦同。造意人及幫助人，視為共同行為人」，民法第185
    條定有明文。而民法第185條第1項所謂之數人共同不法侵害
    他人之權利，指各行為人均曾實施加害行為，且各具備侵權
    行為之要件而發生同一事故者而言，是以各加害人之加害行
    為均為不法，均有故意並與所生損害具有相當因果關係者即
    足當之（92年度台上字第1593號判決參照）。被告三人本件
    所為屬共同侵權行為，依照上開規定，應連帶負損害賠償責
    任。
三、經查：
(一)、原告訴之聲明第一項：「(一)、被告三人應連帶賠償原告新台
    幣柒萬柒仟元及自95年12月6日起至清償日止，按年息百分
    之五計算之利息」部分：原告陳明被告甲○○、丙○○至其
    住處（另被告乙○○看管原告），取走伍萬元部分，核與被
    告甲○○坦承之詞相符，原告陳明被告等人取走原告向邱雅
    玲借款壹萬元部分，雖據被告等人否認，但業據證人邱雅玲
    於原審具結陳述明確，核與原告所陳相符，此部分因證據明
    確，是原告之請求應予准許。按給付有確定期限者，債務人
    自期限屆滿時起，負遲延責任；給付無確定期限者，債務人
    於債權人得請求給付時，經其催告而未為給付，自受催告時
    起，負遲延責任，其經債權人起訴而送達訴狀，或依督促程
    式送達支付命令，或為其他相類之行為者，與催告有同一之
    效力；遲延之債務，以支付金錢為標的者，債權人得請求依
    法定利率計算之遲延利息；應付利息之債務，其利率未經約
    定，亦無法律可據者，週年利率為百分之五，民法第229條
    第1項、第2項、第233條第1項前段、第203條亦有明文。本
    件被告等侵權行為之起訴狀繕本於97年3月3日送達予被告甲○○收受，有送達證書在卷可查，原告依民法第184第1項之
    規定，請求被告等返還陸萬元，以及自起訴狀繕本送達被告
    之翌日即97年3月4日起至清償日止，按週年利率百分之五計
    算之利息部分，洵屬有據應予准許。至原告陳明願供擔保，
    請准聲請宣告假執行，因上開准許之金額，未逾150萬元，
    依民事訴訟法第466條第1項規定不得上訴最高法院，且本院
    判決即告確定而有執行力，自均毋庸為假執行之宣告。而原
    告敗訴部分，其假執行之聲請，則失附麗，是此部分假執行
    之聲請應予駁回。至原告訴之聲明第一項逾此數額之請求（
    壹萬柒仟元）部分，因僅有原告之陳述並無補強證據，經本
    院刑事判決認為不另為無罪之諭知，按刑事訴訟諭知無罪、
    免訴或不受理之判決者，應以判決駁回原告之訴，刑事訴訟
    法第503條第1項前段定有明文。其因裁判上之一罪，法院不
    另為無罪諭知者，亦同（29年上字第48號判例）。是原告此
    壹萬柒仟元部分之請求尚乏依據。依照首開規定，則原告附
    帶提起之民事訴訟自應予駁回，其假執行之聲請因亦無所附
    麗，應併予駁回。
(二)、原告訴之聲明第二項：「(二)、被告三人應連帶將萬寶龍（EP
    OSD）手錶一支（價值新台幣伍萬元）、玉佩一條（價值新
    台幣萬元）、筆記型電腦一台（價值新台幣萬柒仟元）
    、水晶飾品一批返還予原告，如上揭物品已毀損，並應以等
    值現金償還其價額」部分：按民事訴訟如係由原告主張權利
    者，應先由原告負舉證之責，若原告先不能舉證，以證實自
    己主張之事實為真實，則被告就其抗辯事實即令不能舉證，
    或其所舉證據尚有疵累，亦應駁回原告之請求（17年上字第
    917號判例）。主張法律關係存在之當事人，須就該法律關
    係發生所須具備之特別要件，負舉證之責任。而此特別要件
    之具備，苟能證明間接事實並據此推認要件事實雖無不可，
    並不以直接證明者為限，惟此經證明之間接事實與要件事實
    間，須依經驗法則足以推認其因果關係存在者，始克當之。
    倘負舉證責任之一方所證明之間接事實，尚不足以推認要件
    事實，縱不負舉證責任之一方就其主張之事實不能證明或陳
    述不明、或其舉證猶有疵累，仍難認負舉證責任之一方已盡
    其舉證責任，自不得為其有利之認定（91年度台上字第1613
    號）。本院刑事判決僅認定被告甲○○、丙○○至其住處（
    另被告乙○○看管原告），取走原告丁○○所有之現金伍萬
    元、筆記型電腦一臺，然被告甲○○稱筆記型電腦一臺已經
    返還於原告，原告就此部分並未置辯，足見被告甲○○此部
    分所陳尚非不可採。而原告對所稱之筆記型電腦一臺及水晶
    飾品一批，萬寶龍（EPOSD）手錶一支（價值新台幣伍萬元
    ）、玉佩一條（價值新台幣萬元）等，均無法明確舉證證
    明其範圍與特定名稱，又陳明無單據，是已無法補正，且本
    院刑事判決亦認定關於及水晶飾品一批，萬寶龍（EPOSD）
    手錶一支（價值新台幣伍萬元）、玉佩一條（價值新台幣
    萬元）等部分，僅有原告之陳述而無補強證據，就此部分不
    另為無罪之諭知。按刑事訴訟諭知無罪、免訴或不受理之判
    決者，應以判決駁回原告之訴，刑事訴訟法第503條第1項前
    段定有明文。其因裁判上之一罪，法院不另為無罪諭知者，
    亦同（29年上字第48號判例）。則原告附帶提起之民事訴訟
    ，自應予駁回，其假執行之聲請因亦無所附麗，應併予駁回
    。
(三)、原告訴之聲明第三項：「被告甲○○應返還原告新台幣壹拾
    柒萬元及自本起訴狀繕本送達翌日起至清償日止，按年息百
    分之五計算之利息」部分：原告陳明此項請求之依據為：「
    原告於95年間曾代被告甲○○支出壹拾柒萬元，以購買車號
    391l-PN號自用小客車，因系爭自用小客車已遭被告甲○○
    變賣求現，故一併請求返還代墊費用」，此項請求與本件被
    告甲○○被起訴案件並無關連性，且「因犯罪而受損害之人
    ，於刑事訴訟程序得附帶提起民事訴訟，對於被告及依民法
    負賠償責任之人，請求回復其損害。前項請求之範圍，依民
    法之規定」，刑事訴訟法第487條定有明文，原告此部分所
    陳，並未舉證證明，依前述17年上字第917號、91年度台上
    字第1613號裁判要旨，已應駁回其請求，且依原告此部分請
    求所陳理由，可見原告此部分請求並非被告犯前述罪而受損
    害之人，縱因買車而受損害，係屬於另外民事問題，不得於
    被告前述罪名之刑事訴訟程序中，以犯罪而受損害之人之身
    分提起此部分之附帶民事訴訟（26年渝附字第214號），是
    其此部分之請求為無理由，應予以駁回，其假執行之聲請因
    亦無所附麗，應併予駁回。
四、據上說明，原告請求被告三人連帶賠償之金額在陸萬元範圍
    內為正當，則原告請求被告三人連帶給付陸萬元及自起訴狀
    繕本送達翌日之97年3月4日起至清償日止，按週年利率百分
    之五計算之利息部分為適當，應予准許；超過上開部分之請
    求與假執行之聲請，即非正當，不應准許。至原告陳明願供
    擔保，請准聲請宣告假執行，因上開准許之金額，未逾150
    萬元，依民事訴訟法第466條第1項規定不得上訴最高法院，
    因本院判決即告確定而有執行力，自均毋庸為假執行之宣告
    。而原告其餘敗訴部分，其假執行之聲請則失附麗，是本件
    假執行之聲請均應予駁回。又本件為附帶民事訴訟判決，民
    事訴訟法關於訴訟費用部分不在刑事訴訟法第491條準用之
    列，自毋庸命當事人負擔，附此敘明。
據上論斷，本件原告之訴為一部有理由，一部無理由，應依刑事
訴訟法第502條第1項、第2項、第503條第1項前段，判決如主文
。
中    華    民    國    97    年    3     月    25    日
                  刑事第十二庭  審判長法  官   蔡永昌
                                      法  官   陳榮和
                                      法  官   施俊堯
以上正本證明與原本無異。
不得上訴。
                                      書記官   顧哲瑜
中    華    民    國    97    年    3     月    25    日


司法院資訊處製作；財團法人民間司法改革基金會備份。
